臺灣高等法院高雄分院刑事判決　　　 100年度上訴字第1763號
上　訴　人
即　被　告　林禮聖
上列上訴人因搶奪等案件，不服臺灣高雄地方法院100 年度訴字
第942 號中華民國100 年9 月30日第一審判決（起訴案號：臺灣
高雄地方法院檢察署100 年度偵字第22580 號），提起上訴，本
院判決如下：
    主  文
原判決關於加重搶奪部分暨定執行刑部分均撤銷。
林禮聖犯搶奪罪，累犯，處有期徒刑壹年。
其他上訴駁回。
上開撤銷改判部分所處有期徒刑壹年；與駁回上訴之部分，即竊
盜罪（貳罪）各處有期徒刑肆月、月及傷害罪處有期徒刑月
部分，應執行有期徒刑壹年陸月。
    事  實
一、林禮聖前因竊盜等案件，經臺灣臺南地方法院分別判處有期
    徒刑7 月、3 月、3 月，並定應執行刑9 月確定，於民國98
    年12月31日縮刑期滿執行完畢，猶不知悔改，竟意圖為自己
    不法之所有，分別為下列犯行：
  (一)基於竊盜犯意，於100 年7 月20日下午1 時30分許，途經臺
    南市○○區○○路二段197 號時，見吳鄭瓜所有車牌號碼66
    3-JRU 號重型機車（下稱A 車）之鑰匙未拔，以徒手轉動機
    車鑰匙開啟電門之方式，發動上開重型機車而竊取之。
  (二)基於竊盜犯意，於100 年7 月27日下午4 時許，在臺南市○
    ○區○○路一段嘉南大學南側門路旁，見懸掛於葉耀文所有
    機車上之820-GNB 號車牌鬆脫，旋以徒手用力拉扯之方式，
    竊取上開車牌得手，並隨即將該車牌懸掛前揭竊得之A 車上
    ，作為躲避查緝及掩護之用。
  (三)基於搶奪之犯意，於100 年7 月29日下午1 時4 分許，騎乘
    上揭竊得之A 車，尾隨由宋美明駕駛車牌號碼7M-9846 號之
    自小客車，至高雄市○○區○○路81號時，趁宋美明停車不
    及防備之際，即停妥其騎乘機車後，以徒手開啟該自小客車
    右前座車門，搶奪宋美明所有置於副駕駛座之紫色手提包1
    個（內有錢包1 個，現金新臺幣【下同】9,200 元）。嗣林
    禮聖得手後，欲騎乘上揭竊得之A 車離去之際，為宋美明發
    現攔阻並大喊搶劫，林禮聖竟另基於傷害之犯意，與宋美明
    拉扯，致宋美明摔倒後受有左手臂多處擦挫傷、左下肢多處
    擦挫傷等傷害。
  (四)嗣林禮聖因宋美明之阻撓、大聲呼救而棄車逃逸，為在後之
    劉威廷見狀趕上制伏，並經宋美明報警而查獲，始悉上情。
二、案經宋美明訴由高雄市政府警察局岡山分局報請臺灣高雄地
    方法院檢察署檢察官偵查起訴。
    理  由
一、本判決下列所引用之證據資料（詳後引用之各項證據），其
    中係屬傳聞證據部分，縱無刑事訴訟法第159 條之1 至第15
    9 條之4 或其他規定之傳聞證據例外情形，亦因被告及檢察
    官均未於言詞辯論終結前，就證據能力聲明異議，依刑事訴
    訟法第159 條之5 第2 項規定，視為同意作為證據使用；本
    院審酌卷內並無事證顯示各該陳述之作成時、地與週遭環境
    ，有何致令陳述內容虛偽、偏頗之狀況後，亦認為適當，依
    刑事訴訟法第159 條之5 第1 項之規定，為傳聞法則之例外
    ，應有證據能力。
二、上開犯罪事實，業據上訴人即被告林禮聖（下稱被告）於原
    審及本院審理時均坦承不諱，核與證人即告訴人宋美明、證
    人即被害人吳鄭瓜、葉耀文、證人劉威廷於警詢中之指述、
    證述均相符，並有高雄市政府警察局岡山分局搜索扣押筆錄
    ，扣押物品目錄表、贓物認領保管單、國軍岡山醫院附設民
    眾診療服務處疾病診斷證明書、高雄市政府警察局車輛尋獲
    電腦輸入單及照片7 張在卷可稽，足認被告上開自白核與事
    實相符，是本件事證明確，被告上開犯行，均堪認定。
三、核被告就事實欄一、(一)及(二)所為，係犯刑法第320 條第1 項
    之普通竊盜罪（2 罪）；就事實欄一、(三)所為，則係犯同法
    第325 條第1 項之普通搶奪罪及同法第277 條第1 項之普通
    傷害罪。公訴人就搶奪部分認被告所犯係刑法第326 條第1
    項之加重搶奪罪，容有不當（理由詳後述）；惟此與本院所
    認定之上開普通搶奪罪之社會基本事實相同，爰變更起訴法
    條而審理之。被告上開2 次竊盜、1 次搶奪、1 次傷害犯行
    ，犯意各別，行為互殊，應予分論併罰。另被告前因竊盜等
    案件，經臺灣臺南地方法院分別判處有期徒刑7 月、3 月、
    3 月，並定應執行刑9 月確定，於98年12月31日縮刑期滿執
    行完畢之事實，有臺灣高等法院被告前案紀錄表1 份在卷可
    參，其於有期徒刑執行完畢後5 年內，故意再犯本件有期徒
    刑以上之數罪，均為累犯，均應依刑法第47條第1 項之規定
    加重其刑。
四、原判決就被告犯竊盜罪（2 罪）及傷害罪部分，適用刑法第
    320 條第1 項、第277 條第1 項、第47條第1 項、第51條第
    5 款，刑法施行法第1 條之1 等規定，並審酌被告年輕力壯
    ，身心健全，不思循正當途徑賺取金錢，僅因缺錢花用，竟
    以竊得之機車、車牌作為掩蔽警方查緝之工具，並驅使該車
    於光天化日之下搶奪他人，致告訴人宋美明成傷，所為不僅
    造成告訴人心理恐懼，更影響社會治安、及危害他人生命、
    身體、財產甚鉅，本不宜寬貸；惟念其犯後自始至終均坦承
    犯行，態度尚可，且所竊得之財物價值尚非至鉅，又與事實
    欄一、(一)所示之被害人吳鄭瓜達成和解，有和解書1 份存卷
    可查（見原審卷第57頁），足見犯罪危害已有部分減輕，及
    其動機、手段、所生危害等一切情狀，就竊盜罪（2 罪）部
    分各處有期徒刑4 月、3 月；傷害罪部分處有期徒刑3 月。
    經核原判決此部分認事用法，尚無不合，量刑亦稱妥適，被
    告上訴意旨，指摘原判決此部分量刑過重，為無理由，應予
    駁回。
五、原判決另就被告犯搶奪罪部分，據以論處被告罪刑，固非無
    見；惟查：刑法第321 條第1 項第3 款之「攜帶凶器而犯之
    」之所謂「攜帶」，係指隨身持執懷帶而言；並參酌立法目
    的，該條款之刑罰加重條件，即鑑於行為人如攜帶凶器而犯
    案，對於被害人或發覺者具有客觀上之危險性，故始以加重
    處罰。亦即該凶器並須於行為人犯案時，可隨時毫無阻礙的
    使用，始具有客觀上之危險性；反之，如該器械與行為人犯
    案時（地），有相當之間隔而非隨手可及，自無攜帶凶器而
    具有客觀上之危險性存在可言。本件被告係離開其所使用之
    機車後，乘被害人宋美明不備之際，徒手打開宋美明小客車
    附駕駛座之車門而搶奪財物，當時身上並未持執懷帶任何工
    具（凶器）；至公訴意旨所稱之凶器即扣案之T 字型大小扳
    手，則係另自被告所使用之機車置物箱內起出等情，有警詢
    筆錄可稽（即被害人宋美明、被告之筆錄及第30頁之照片）
    ，是依上開說明，該等T 字型大小扳手既非被告犯案時所隨
    身持執懷帶之物，自不符合上開刑罰加重條件。原審就此部
    分竟論以加重搶奪罪，容有不當。被告上訴意旨，執此指摘
    原判決此部分不當，為有理由，自應由本院將原判決此部分
    及其定執行刑部分均撤銷改判。爰審酌被告年輕力壯，不思
    自食其力，竟光天化日搶奪他人財物，嚴重危害社會治安，
    不容寬恕；惟念被告犯後坦承犯行，態度良好等一切情狀，
    量處有期徒刑1 年，並與上開駁回上訴之部分所處徒刑，定
    其應執行刑為有期徒刑1 年6 月。扣案之T 字型大小扳手各
    1 支，雖為被告所有，但非供犯罪所用之物，已如前述；另
    扣案之梅花扳手1 支、鑰匙1 支，被告否認為其所有，且查
    無證據證明被告有持之為本件犯罪使用，爰均不另予宣告沒
    收，附此敘明。
據上論斷，應依刑事訴訟法第369 條第1 項前段、第368 條、第
364 條、第299 條第1 項前段，刑法第325 條第1 項、第47條第
1 項、第51條第5 款、刑法施行法第1 條之1 ，判決如主文。
本案經檢察官鍾忠孝到庭執行職務。
中    華    民    國  100     年    12    月    14    日
                  刑事第四庭    審判長法  官  蕭權閔
                                      法  官  唐照明
                                      法  官  吳進寶
以上正本證明與原本無異。
竊盜及傷害部分均不得上訴。
其餘如不服本判決應於收受本判決後10日內向本院提出上訴書狀
，其未敘述上訴理由者，並得於提起上訴後10日內向本院補提理
由書狀（均須按他造當事人之人數附繕本）「切勿逕送上級法院
」。
中    華    民    國  100     年    12    月    14    日
                                      書記官  唐奇燕
附錄本件判決論罪科刑法條：
中華民國刑法第320 條（普通竊盜罪、竊佔罪）
意圖為自己或第三人不法之所有，而竊取他人之動產者，為竊盜
罪，處5 年以下有期徒刑、拘役或5 百元以下罰金。
意圖為自己或第三人不法之利益，而竊佔他人之不動產者，依前
項之規定處斷。
前二項之未遂犯罰之。
中華民國刑法第325條（普通搶奪罪）
意圖為自己或第三人不法之所有，而搶奪他人之動產者，處 6
月以上 5 年以下有期徒刑。
因而致人於死者，處無期徒刑或 7 年以上有期徒刑，致重傷者
，處 3 年以上 10 年以下有期徒刑。
第 1 項之未遂犯罰之。
中華民國刑法第277 條 （普通傷害罪）
傷害人之身體或健康者，處3 年以下有期徒刑、拘役或1 千元以
下罰金。